【裁判字號】    99,破抗,38
【裁判日期】    991118
【裁判案由】    宣告破產
【裁判全文】
臺灣高等法院民事裁定                  99年度破抗字第38號
抗  告  人  茂泰營造股份有限公司
法定代理人  甲○○
代  理  人  黃  忠律師
上列抗告人因聲請宣告破產事件，對於中華民國99年10月18日臺
灣板橋地方法院99年度破字第30號裁定提起抗告，本院裁定如下
：
    主      文
原裁定廢棄，應由台灣板橋地方法院更為裁定。
    理      由
一、本件聲請及抗告意旨略以：抗告人因經營不善，除積欠私人
    債務外，尚滯欠國稅局營利事業所得稅及營業稅罰鍰，合計
    達新臺幣（下同）1億7,896萬7,836元之多，所餘資產僅存
    現金260萬元，顯不足以清償上開債務，已符合破產法第57
    條之規定，為免負債增加及債權人無法公平受償，爰依破產
    法規定聲請宣告破產。原裁定以員工工資債權，依法本有優
    先受償之權利，餘款清償上開稅捐債權後已有不足，其他借
    款債權人當無受償之可能，倘宣告破產，反而須優先支付破
    產財團之管理、分配所生之費用及破產管理人之報酬等財團
    費用，將使破產財團財團更形減少，與破產制度之本旨不合
    ，顯無聲請宣告破產之必要為由駁回其聲請，顯未查明抗告
    人現有資產，是否確係毫無財產可構成破產財團之費用或債
    務，即以無聲請宣告破產之實益駁回，為無理由，爰提起抗
    告，請求廢棄原裁定等語。
二、按破產，對債務人不能清償債務者，宣告之，為破產法第57
    條所明定。又依同法第148條之規定旨趣，除債務人之財產
    不敷清償破產財團之費用及財團之債務外，尚難即認無宣告
    破產之實益。是以法院就破產之聲請，應依職權為必要之調
    查，倘債務人確係毫無財產可構成破產財團，或債務人之財
    產不敷清償破產財團之費用及財團之債務，無從依破產程序
    清理其債務時，始得以無宣告破產之實益，裁定駁回聲請（
    司法院院字第1505號解釋參照）。另破產制度既兼具債權人
    平等受償及債務人經濟更生之功能，且依破產法第112條之
    規定，有優先權之債權亦僅先於他債權受償，則法院自不得
    以債務人所欠稅捐、滯納金、滯報金及怠報金等，因稅捐稽
    徵法第6條第1項、第49條與加值型及非加值型營業稅法第57
    條規定優先於普通債權，而影響其他債權人之受償，即謂無
    宣告破產之實益。
三、經查，抗告人雖陳報其現有資產為現金260萬元，惟是否已
    無其他資產或信用能力？是否足以構成破產財團？破產財團
    費用為何？有無不敷清償破產財團費用及財團債務之情事？
    均未見原法院依職權調查，即以抗告人之資產僅現金260萬
    元，而稅捐債務高達1億5,867萬6,956元，以抗告人之財產
    優先支付破產財團費用及債務後，已不足清償優先順序之稅
    捐債權，並無宣告破產實益為由，裁定駁回，難謂已盡調查
    之能事。次查，抗告人主張其積欠之債務總額達1億7,896萬
    7,836元，業據其提出債權人清冊、臺北縣政府稅捐稽徵處
    99年9月14日北稅板三字第0990036769號函、納稅義務人違
    章欠稅查復表、財政部臺灣省北區國稅局欠稅總歸戶查詢情
    形表、債權人催告函等文件為證，倘其陳報僅有資產現金26
    0萬元為真，則抗告人所負債務即有不能清償之情事，自已
    符合破產法第57條之規定。且抗告人陳報其積欠之稅捐債務
    有使用牌照稅2,018元、營利事業所得稅1億5,334萬4,298元
    、營業稅2,545萬520元及罰鍰278萬5,588元等計1億5,867萬
    6,956元，依稅捐稽徵法第6條第1項之規定，雖較普通債權
    得優先受償。惟抗告人另積欠殷袖珍、殷相榮及李昱璇等人
    3個月工資債權分別為4萬9,500元、4萬9,500元及7萬2,000
    元，合計17萬1,000元，依勞動基準法第28條第1項規定，有
    最優先受清償之權，優先於上開稅捐債權。為利於員工得優
    先於稅捐債權受償之權益，難認無宣告破產之實益。原法院
    以無宣告破產之必要為由，駁回抗告人之聲請，尚有未洽。
    抗告意旨指摘原裁定不當，求予廢棄，為有理由，爰由本院
    予以廢棄，發回原法院更為適法之處理。
四、據上論結，本件抗告為有理由，爰裁定如主文。
中    華    民    國    99    年    11    月    18    日
                    民事第二庭
                        審判長法  官  林敬修
                              法  官  張靜女
                              法  官  黃豐澤
正本係照原本作成。
本裁定除以適用法規顯有錯誤為理由外，不得再抗告。如提起再
抗告，應於收受後10日內委任律師為代理人向本院提出再抗告狀
。並繳納再抗告費新台幣１千元。
中    華    民    國    99    年    11    月    18    日
                              書記官  江采廷

司法院資訊處製作；財團法人民間司法改革基金會備份。
